【裁判字號】    97,交抗,685
【裁判日期】    970611
【裁判案由】    違反道路交通管理處罰條例
【裁判全文】
臺灣高等法院交通事件裁定             97年度交抗字第685號
抗  告  人
即受處分人  甲○○
上列抗告人因違反道路交通管理處罰條例案件，不服臺灣台北地
方法院，中華民國97年5月16日所為裁定（97年度交聲更字第14
號），提起抗告，本院裁定如下：
    主  文
抗告駁回。
    理  由
一、查受處分人甲○○於民國（下同）96年11月14日下午16時25
    分許，駕駛車牌號碼3186-JJ租賃小貨車，行經台北縣板橋
    市○○○路與實踐路設有燈光號誌管制之交岔口路口時，不
    遵守該行車管制號誌之指示，逕自闖紅燈左轉，適為台北縣
    政府警察局板橋分局交通分隊執勤員警黃世勳攔停，遂以受
    處分人違反道路交通管理處罰條例第53條第1項規定，填摯
    北縣警交字第C00000000號違反道路交通管理事件通知單予
    以舉發。嗣受處分人於應到案日期前提出申訴，經原處分機
    關函請原舉發單位調查結果，仍認受處分人有違規行為，乃
    依道路交通管理處罰條例第53條第1項規定，於97年1月14日
    以北市裁二字第裁22-C00000000號違反道路交通管理事件裁
    決書裁處受處分人罰鍰，裁處罰鍰新臺幣（下同）2,700元
    ，並記違規點數3點之處分。受處分人不服處分聲明異議，
    經原審調查後，認受處分人確有違規闖紅燈情事，裁定駁回
    其異議。
二、抗告意旨略以：受處分人確實未闖紅燈，雖與員警未有怨隙
    ，但也未必能認定有違規之事實，其在處理事情時，也未必
    未參雜些許個人情緒在其中云云。
三、經查：
  (一)按汽車駕駛人，行經有燈光號誌管制之交岔路口闖紅燈者，
    處新台幣1,800元以上5,400元以下罰鍰；汽車駕駛人有第53
    條情形者，除依原條款處罰鍰外，記違規點數3點，道路交
    通管理處罰條例第53條第1項、第63條第1項第3款分別定有
    明文。
  (二)受處分人於前揭時、地駕駛車牌號碼3186-JJ租賃小貨車，
    行經台北縣板橋市○○○路與實踐路設有燈光號誌管制之交
    岔口路口時，不遵守該行車管制號誌之指示，逕自闖紅燈左
    轉（館前東路左轉實踐路），適為台北縣政府警察局交通分
    隊執勤員警攔停之事實，業據證人即本件舉發員警黃世勳原
    審97年度交聲字第219號案件結證綦詳（見97年度交聲字第
    219號卷第19-20頁），並繪製現場圖一紙附卷為證（見同上
    卷第21頁），且有臺北縣政府警察局96年11月14日北縣警交
    字第C00000000號違反道路交通管理事件通知單影本、臺北
    縣政府96年12月27日北縣警板交裁字第0960050703號書函影
    本、台北市交通事件裁決所97年1月14日以北市裁二字第裁
    22-C00000000號違反道路交通管理事件裁決書附卷可稽（見
    同上卷第6、11-12、7頁）。雖受處分人於聲明異議時辯稱
    舉發情事與事實不符，當場攔停，但沒有照相，與伊看到不
    之燈號有誤云云。惟按交通違規之舉發可分為「當場舉發」
    及「逕行舉發」，由於逕行舉發之受處分人並無當場向舉發
    員警辯駁、陳述意見之機會，故現行法制就逕行舉發之條件
    多所設限，此觀道路交通管理處罰條例第7條之2之規定自明
    。至於當場舉發交通違規事件，鑑於交通違規事實往往驟然
    而現、稍縱即逝，若硬性要求舉發員警不分違規情節一律必
    須預留證據，俾便事後提出供法院審查，除有現實技術可行
    性之困難外，將大幅提高交通管理之行政成本，並嚴重削弱
    道路交通管理之行政效能，此絕非立法者制定道路交通管理
    法規之本意。本件證人即當場舉發之警員黃世勳於原審結證
    稱：「當時我執行取締違規，我站於取締板橋實踐路與館前
    東路口，當時下午4點多左右看到該車於館前東路直行，於
    紅燈左轉至實踐路，我就攔停該車，…，那是3時相的號誌
    也就是只有1邊的車向可走，每次1個時相在走，館前東路綠
    燈時其他2個時相是不能走的。…我距離該路口約有30公尺
    ，…受處分人是從板橋後站方向過來切進館前東路左轉往實
    踐路地政事務所的方向，…我們通常會看到時相，確定已經
    亮紅燈過後約15秒後才會做攔停之動作，我負責取締館前東
    路違規左轉，該路口滿大的，所以許多機車都會違規左轉。
    」等語明確（見同上卷第19-20頁）。證人黃世勳係依法執
    行交通勤務之警察，與受處分人素不相識且毫無怨懟，衡情
    當無自陷偽證罪而構詞誣賴受處分人之理，其證詞自得為本
    院判斷之依據。受處分人之違規事實既經執勤員警當場掣單
    舉發，而受處分人亦未能提出其他證據證明本件執勤警員確
    有捏造事實違法取締之情事，故警員本其維護交通秩序、安
    全職責所為之本件攔停舉發，自應受到合法、正確之推定。
    再者，本件闖紅燈之違規行為，依道路交通管理處罰條例第
    7條之2第1款，屬於得以逕行舉發的事件，考量其立法意旨
    ，乃係因為此等違規行為，往往係瞬間發生或係由交通勤務
    警察執行勤務時，恰巧目睹之違規情事，事實上不便立刻以
    攝影、錄影器材加以取證，且此等違規事實由人的感官即可
    充分判定，非必以科學儀器始能偵測得知，故而立法者乃立
    法授權執勤警察得以逕行舉發，不必拍照存證，併此敘明。
  (三)本件事證明確，受處分人違規行為堪以認定。
四、原處分機關認為受處分人違規事實明確，依道路交通管理處
    罰條例第53條第1項、第63條第1項第3款（處分書漏載第1項
    第3款）之規定裁處新臺幣2,700元罰鍰，並記違規點數3點
    ，原審因而認本件異議為無理由，予以駁回，於法並無不合
    。抗告人否認有闖紅燈之違規行為，指摘原審裁定不當，為
    無理由，應予駁回。
據上論結，應依道路交通案件處理辦法第26條，刑事訴訟法第41
2條，裁定如主文。
中    華    民    國    97    年    6     月    11    日
                  刑事第8 庭審判長法  官  鄭文肅
                                  法  官  楊貴志
                                  法  官  張明松
以上正本證明與原本無異。
不得再抗告。
                                  書記官  柯月英
中    華    民    國    97    年    6     月    13    日


司法院資訊處製作；財團法人民間司法改革基金會備份。
